臺灣臺北地方法院刑事判決　　　　　　　　　　　　九十二年度訴字第一五七七號
　　公　訴　人　臺灣臺北地方法院檢察署檢察官
　　被　　　告　乙○○
　　指定辯護人　許惠月律師
右列被告因強盜案件，經檢察官提起公訴（九十二年度偵字第一一六四二號、第一三
七二０號），本院判決如左：
    主  文
乙○○無罪。
    理  由
一、公訴意旨略以：被告乙○○曾因犯竊盜案件，經臺灣臺中地方法院判處有期徒刑
    十月確定，甫於民國九十年五月三十一日執行完畢，仍不知悔改，夥同二名真實
　　姓名年籍不詳之成年男子，基於意圖為自己不法所有之共同犯意聯絡，於九十二
    年一月六日下午，向告訴人甲○○偽稱欲出售汽車音響，使甲○○不加設防，遂
    於同日二十二時三十九分許，在臺北市○○區○○街一一七之一號後方巷內與被
    告晤面，被告等人見告訴人甲○○不欲購買渠等所持之兜售之汽車音響，遂由其
    中一名身份不詳之成年男子持預藏之刀刃欲強押告訴人甲○○，告訴人甲○○於
    抵抗之際左手遭割傷，受有左手第四及五伸肌腱斷裂之傷害，被告及另一姓名不
    詳之成年男子見狀則合力將告訴人甲○○架住，對其施以強暴脅迫，使告訴人甲○○無法抗拒，由被告自告訴人甲○○之褲袋中強行取走現金新臺幣（下同）四
    萬元。得手後旋即逃逸。因認被告涉有刑法第三百三十條第一項之加重強盜罪嫌
    。
二、按犯罪事實應依證據認定之，無證據不得推定其犯罪事實；不能證明被告犯罪者
    ，應諭知無罪之判決，刑事訴訟法第一百五十四條、第三百零一條第一項分別定
    有明文。又刑事訴訟法上所謂認定被告犯罪事實之證據，係指足以認定被告確有
    犯罪行為之積極證據而言，苟積極證據不足為不利於被告事實之認定時，即應為
    有利於被告之認定，更不必有何有利之證據，最高法院著有二十九年上字第三一
    ○五號及三十年上字第八一六號判例足稽。
三、公訴人認被告涉有右揭罪嫌，無非係以告訴人甲○○、證人丁○○之指、證述，
    被告自承曾使用序號為000000000000000號及00000000
    0000000等行動電話機具，並有在其住處扣得前開二序號行動電話機具之
    扣案及贓證物品清單、扣押筆錄、收據、扣押物品目錄表、指紋鑑定書各一份，
    行動電話照片二張，及記載該0000000000門號為告訴人甲○○所申請
    使用，且於九十二年一月六日二十一時十二分起多次與0000000000門
    號通話，及該0000000000號行動電話門號之使用者，曾於九十二年一
    月六日二十一時十二分起，多次與告訴人甲○○之門號0000000000號
    通話，並於同日二十三時五十七分許，與證人丁○○持用之門號0000000
    000行動電話通話之九十二年一月六日門號0000000000號、門號0
    000000000號行動電話通聯紀錄暨租用人資料各一份可證等情為其主要
    論據。訊據被告乙○○固坦承有持用當日用以告訴人甲○○聯繫之序號0000
    00000000000行動電話機具之事實，惟堅決否認涉有右揭犯行，並辯
    稱：伊並未在前揭時地對告訴人甲○○為任何強盜行為，亦不認識或見過告訴人
    甲○○，且告訴人甲○○於警局時曾指稱不能確定當日對其強盜之人係伊本人等
    語。
四、經查：
（一）證人甲○○於本院審理中固證稱：因伊從事中古汽車音響買賣，在案發前半個
      月或一個月前，曾有一不是被告之不詳姓名年籍成年男子與伊以一通電話聯絡
      而交易過一次，案發當日該人又以電話向伊表示有音響且數量多，與伊約定見
      面，但後來該人僅取來一部音響，伊一人與該人交談時，有另二人走過去，該
      另二人在伊與前述之人談話中，持一把長形刀柄似武士刀之刀械過來押住伊，
      伊問抓住伊之二人要幹嘛，並說如果要錢就拿去，該與伊聯絡音響交易之人也
      有上前抓住伊，當時該三人所站位置在伊與路燈間，但伊後面有伊住處後門之
      光源而可以照見渠等臉面，被告即為過來抓住伊之二人中一人，另一人比較瘦
      小，而第三人即是賣伊音響之人，伊不確定是否被告拿伊口袋中之現金，亦不
      記得被告手上有無拿刀，只知道其中有人拿刀，因伊等有持刀，伊第一反應拿
      刀去擋而有受傷，至於伊當時除有聽見該三人在拿伊錢後說快閃等話語外，已
      不記得渠等有無其他話語等語，惟與證人甲○○於九十二年一月六日、五月二
      十三日警詢時係指稱：當日伊接獲與伊聯絡欲交易音響之人來電而到約定之後
      方巷內時，即發現確有三人，而其中一人所出示之音響，經伊當場有表示老舊
      且線路不全而不願購買，另二人中之一人才出示刀械等情相互參照，該三人有
      無與告訴人甲○○為所兜售音響交易一事先有討論或起糾紛一事，證人甲○○
      於本院審理中竟稱不記得，對其中係第二次與其聯絡交易音響之人之聯繫方式
      亦稱不知道，究竟該三人強取告訴人甲○○財物之過程、緣由為何，已有疑問
      ；其次，就被告有無在場參與之部分，證人甲○○於本院審理中雖曾當庭指認
      屬實，並稱當時有光線照在該三人臉面，但此與其在九十二年五月三日警詢時
      所指稱當時巷內燈光昏暗一節卻不符，加之證人甲○○於九十二年一月六日警
      詢時陳述關於並非與伊電話聯絡之另二人特徵時，係以其中一人約一百七十五
      公分、中等身材，一人則約一百六十八公分，較為瘦小等情，以其在本院審理
      中所陳述被告係與另一較瘦小者上前之情狀，證人甲○○所描述關乎被告之特
      徵即為身高約一百七十五公分、中等身材之該人，惟此與被告實際身高約僅一
      百六十三至一百六十五公分實有相當差距，再衡以依證人甲○○所述，其僅在
      當日見過被告一面之情節，證人即承辦警員戊○○復證稱：提供包括被告之數
      人照片供告訴人甲○○指認時，雖有將上方關於照片所示人之年籍資料遮蔽，
      但照片中包括被告之該張所顯現之姓名部分並未經掩蓋而與規定之指認程序有
      所不符，證人甲○○對於前揭時地對其強盜三人之一即為被告之指認能否憑信
      ，實值存疑。
（二）再以，被告於偵查中固曾自承於九十二年一月間曾使用號碼00000000
      00之門號，惟其亦稱斯時曾將之出借他人使用，且當時未以電話與告訴人甲○○、證人丁○○聯絡等語，再觀諸卷附該0000000000門號於九十
      二年一月六日之通聯紀錄中，於案發後之二十三時五十七分許曾經撥打至門號
      0000000000，而證人即該0000000000門號之持用人丁○○在偵查中雖曾證以該電話係被告所撥打，但亦稱該電話係案外人林哲志所持
      用，而於本院審理中證人丁○○卻又證稱：該通電話係另一友人林哲志撥打與
      伊聯絡，內容係稱被告要找伊，且該通電話中伊並未與被告通話，只是沒幾秒
      後伊依約定下樓時，有看見被告亦在場，而案外人林哲志撥打至伊手機時，伊
      並未查看所顯示之來電號碼等，且經訊以能否確定該0000000000門
      號究竟係何人使用，證人丁○○復稱伊並不知道，再參以卷附證人丁○○所持
      用0000000000門號之通聯紀錄中，於當日二十三時零九分迄五十七
      分間撥入證人丁○○電話者有數通，證人丁○○又證稱當時並未檢視前述所指
      稱案外人林哲志與其聯絡之來電號碼，徒憑證人丁○○前開證述內容，均無從
      謂被告於是日確有持用該0000000000門號之情形，自亦難據之認公
      訴人所指當日與告訴人甲○○聯繫者即為被告；抑且，證人即當日案發前之二
      十二時三十分許亦曾接獲前開0000000000門號來電之000000
      0000門號持用人黃秀芬亦證稱：伊雖認識被告，但被告均係以前四碼為０
      九三一之電話與伊聯絡，且伊係以被告姓名登載該門號，被告來電時均會顯示
      ，伊並不記得0000000000門號係何人使用等語；因之，以證人丁○○、黃秀芬所述情節，非惟均難認於案發當日該0000000000門號係
      由被告所使用，反而由證人丁○○所述情節，縱使堪認其所稱案外人林哲志與
      被告當日係以該0000000000門號與其聯絡，撥打之人仍係案外人林
      哲志，亦非被告，再析以證人甲○○所述情節，該以0000000000門
      號且係使用被告所有之前開行動電話機具與其聯絡之人，係之前即曾與其為音
      響交易之該人，亦非被告等情狀，益見被告所辯稱當日該門號所使用之序號0
      00000000000000號行動電話機具雖為其所有，但曾出借他人使
      用一節，並非虛妄。
    綜上所述，縱使案發當日與告訴人甲○○聯繫之該人所持用之行動電話機具乃被
    告所有，但所使用之0000000000門號既難認係被告所持用，甚至依告
    訴人甲○○之證述，以該門號暨行動電話機具與其聯繫之人更非被告，在被告確
    有可能將該行動電話機具交付他人使用之情形下，已無從據此認被告即為當日與
    告訴人甲○○見面之人，遑論如前述，關於告訴人甲○○所述遭強盜一事，僅有
    告訴人甲○○之唯一指述，且就其與所指述為強盜行為之三人間究竟有無糾紛等
    事由，告訴人甲○○復有前後指述不一之情形，所指稱該三人中一人為被告之部
    分，所描述特徵更與被告有所差異，亦難僅憑告訴人甲○○顯有疑問之唯一指述
    即入被告於罪；此外，復查無其他積極證據堪認被告確有公訴人所指訴之犯行，
    揆諸前揭規定意旨及說明，應認不能證明被告犯罪，依法自應諭知被告無罪之判
    決，以示慎審。
據上論斷，應依刑事訴訟法第三百零一條第一項，判決如主文。
本案經檢察官丙○○到庭執行職務
中　　　華　　　民　　　國　　九十三　　年　　　八　　　月　　 二十 　　日
                                      臺灣臺北地方法院刑事第十六庭
                                          審判長法  官  劉嶽承
                                                法  官  王幸華
                                                法  官  林麗真
右正本證明與原本無異
如不服本判決應於送達後十日內向本院提出上訴狀
                                                書記官  張汝琪
中　　　華　　　民　　　國　　九十三　　年　　　八　　　月　　二十三　　日
